【裁判字號】    90,訴,2806
【裁判日期】    901114
【裁判案由】    債務人異議之訴
【裁判全文】
臺灣高雄地方法院民事判決  九十年度訴字第二八○六號
    原      告  乙○○
    訴訟代理人  甲○○
    法定代理人  王又曾
    訴訟代理人  丙○○
右當事人間債務人異議之訴事件，本院判決如左：
    主    文
原告之訴駁回。
訴訟費用由原告負擔。
    事實及理由
一、本件原告主張：緣訴外人黃金英於民國（下同）八十九年二月間向被告借貸如附
    表一所示之二筆款項（以下簡稱系爭借款），共計新台幣（下同）二百七十萬元
    ，並由原告及訴外人黃昌禎擔任連帶保證人，嗣因訴外人黃金英未按期繳款，被
    告乃聲請查封原告所有之如附表二所示之不動產，並經本院以九十年度執字第二
    八九八八號強制執行在案。惟訴外人黃金英嗣於九十年九月五日業已繳清欠款及
    利息、違約金，而屬正常戶，然經原告屢次向被告要求撤回上開強制執行案件，
    被告竟無故不願撤回。按保證人於債權人未就主債務人之財產強制執行而無效果
    前，對於債權人得拒絕清償，民法第七百四十五條定有明文，本件訴外人黃金英
    於向被告借貸系爭借款時，既曾提供高雄縣大寮鄉○○段芎蕉腳小段九二之二四
    、九三之一七地號土地二筆，及坐落上開土地門牌號碼高雄縣大寮鄉○○路二二
    二之四四號房屋乙棟為擔保，則被告於未就訴外人黃金英所有之上開不動產聲請
    強制執行而無效果前，依諸前開規定，尚不得向連帶保證人即原告求償，爰依強
    制執行法第十四條之規定提起本件訴訟等語。並聲明本院九十年度執字第二八九
    八八號所為之強制執行程序應予撤銷。
二、被告則以：訴外人黃金英向被告借貸如附表一所示之系爭借款後，因未依約還款
    ，被告乃於九十年二月間對訴外人黃金英、黃昌禎及原告向本院聲請核發支付命
    令，該支付命令並已確定在案。而訴外人黃金英於上開支付命令確定後固曾償還
    部分款項，惟至九十年十月間繳息仍不正常，且被告所支出之代墊訴訟費用亦未
    經償還，又訴外人黃金英償還之前揭款項，本只是清償原借款之一部分，並非被
    告與訴外人黃金英另訂有和解契約而同意其展期或分期清償。再者，原告既為訴
    外人黃金英之連帶保證人，民法第七百四十五條之規定，對之並無適用之餘地等
    語，資為抗辯。並聲明求為判決如主文所示。
三、本件原告主張訴外人黃金英於八十九年二月間向被告借貸如附表一所示之二筆款
    項，共計二百七十萬元，並由原告及訴外人黃昌禎擔任連帶保證人，嗣因黃金英
    未按期繳款，被告乃聲請查封原告所有之如附表二所示之不動產，並經本院以九
    十年度執字第二八九八八號強制執行在案；又訴外人黃金英於向被告借貸系爭借
    款時，曾提供高雄縣大寮鄉○○段芎蕉腳小段九二之二四、九三之一七地號土地
    二筆，及坐落上開土地門牌號碼高雄縣大寮鄉○○路二二二之四四號房屋乙棟為
    被告設定抵押權，而被告迄今未對訴外人黃金英所有之上開不動產聲請查封拍賣
    等情，業據其提出本院民事執行處九十年九月五日（九十）高貴民丞九十執字第
    二八九八八號函、建物登記謄本之影本各一份、土地登記謄本影本二份為證，並
    經本院依職權調閱九十年度執字第二八九八八號民事執行卷，核屬相符，且為被
    告所不爭執，堪信為真實。
四、至原告主張訴外人黃金英於九十年九月五日業已向被告繳清欠款及利息、違約金
    ，而屬正常戶；且被告就訴外人黃金英提供設定抵押權之上開不動產，既尚未查
    封拍賣，依民法第七百四十五條之規定，其自得對被告拒絕清償等情，則為被告
    所否認，並執上揭情詞置辯。經查：
（一）原告主張訴外人黃金英於九十年九月五日業已向被告繳清欠款及利息、違約金
      ，而屬正常戶，自應撤回其對原告所有如附表所示之不動產之強制執行之情，
      固據提出放款客戶還款繳息查詢單二紙為證。惟訴外人黃金英向被告借貸之系
      爭借款，早已因繳息不正常，經被告依系爭借款契約之約定，主張系爭借款期
      限業已視為到期，並於九十年二月間對訴外人黃金英、訴外人即連帶保證人黃
      昌禎及原告，向本院聲請核發支付命令確定在案等情，業經本院調閱九十年度
      執字第二八九八八號民事執行卷查閱屬實，並為兩造所不爭執。又訴外人黃金
      英於上開支付命令確定後，固曾償還被告部分本息及違約金，然並未將所借之
      款項，完全清償之情，亦據被告提出貸放明細查詢單一紙、放款客戶還款繳息
      查詢單二紙為證。訴外人黃金英向被告借貸之系爭借款，既因未按期繳款，而
      喪失其期限利益，並經被告向本院聲請核發支付命令確定，有如上述，則縱令
      訴外人黃金英確於支付命令確定後，曾依之前放款契約約定之還款方式，按月
      向被告繳付本息，則除被告與訴外人黃金英曾就此另行訂定和解契約，同意訴
      外人黃金英展期或分期清償，否則系爭借款之清償期既然屆至，且經被告取得
      執行名義，尚不得因訴外人黃金英之部分清償，即認該清償係屬執行名義成立
      後，消滅或妨礙債權人即被告請求之事由，是原告主張被告應撤回其對原告所
      有如附表二所示之不動產之強制執行，實屬無據。
（二）按保證債務之所謂連帶，係指保證人與主債務人負同一債務，對於債權人各負
      全部給付之責任者而言，此就民法第二百七十二條第一項規定連帶債務之文義
      參照觀之甚明，故連帶保證與普通保證不同，縱使無民法第七百四十六條所揭
      之情形，亦不得主張同法第七百四十五條關於檢索抗辯之權利。連帶保證人既
      應與主債務人負同一清償責任，債權人對於主債務人就實行擔保物權受清償，
      或起訴請求保證人清償，乃得擇一行使，其對於與主債務人負同一清償責任之
      連帶保證人，亦得擇一請求，此分別有最高法院四十五年度台上字第一四二六
      號、六十年台上字第一九二四號判例可資參照。本件原告既擔任系爭二筆借款
      之連帶保證人，而系爭借款，早已因繳息不正常，經被告依系爭借款契約之約
      定，主張系爭借款期限業已視為到期，並對訴外人黃金英、訴外人即連帶保證
      人黃昌禎及原告，聲請核發支付命令確定在案，既如上述，是揆諸上開說明，
      原告自不得主張檢索抗辯之權利。況依卷附之系爭放款借據，其中第四節連帶
      保證人條款第十條亦明文約定：「凡借款人基於本借據（包括特別條款）所負
      之一切債務，連帶保證人均願負連帶保證責任，並同意左列事項：（一）貴行
      毋須先就擔保物受償，得逕向連帶保證人求償。」，是被告實無須先對訴外人
      黃金英求償不足時，始得再向被告求償之義務，從而，原告主張被告未就訴外
      人黃金英提供設定抵押權之上開不動產查封拍賣無效果前，其自得對被告拒絕
      清償語，亦無足取。
五、綜上所陳，本件原告主張之前揭事由，既均無足採，則原告主張依強制執行法第
    十四條之規定請求撤銷本院九十年度二八九八八號民事執行事件所為之強制執行
    程序，即屬無據，應予駁回。
六、本件事證已臻明確，兩造其餘主張、陳述及所提證據，核與判決結果無影響，爰
    不逐一論述。
七、訴訟費用負擔之依據：民事訴訟法第七十八條。
中      華      民      國    九十      年     十一     月     十四     日
                              臺灣高雄地方法院民事第五庭
~B法      官  徐美麗
右為正本係照原本作成。
如不服本判決，應於送達後廿日內，向本院提出上訴狀並表明上訴理由，如於本判決
宣示後送達前提起上訴者，應於判決送達後十日內補提上訴理由書（須附繕本）。
中      華      民      國    九十      年     十一     月     十四     日
~B法院書記官  楊明月
附表一：
┌──┬───────┬──────────────┐
│編號│借  款  金  額│  借    款    期    限      │
│    │  （新台幣）  │    （民      國）          │
├──┼───────┼──────────────┤
│一  │三十五萬元    │  八十九年二月二十一日起    │
│    │              │  至九十六年二月二十一止    │
├──┼───────┼──────────────┤
│二  │二百三十五萬元│  八十九年二月二十一日起    │
│    │              │  至一百零九年二月二十一日止│
└──┴───────┴──────────────┘


司法院資訊處製作；財團法人民間司法改革基金會備份。
